【裁判字號】    90,交易,28
【裁判日期】    900316
【裁判案由】    過失傷害
【裁判全文】
臺灣板橋地方法院刑事判決                            九十年度交易字第二八號
    公  訴  人  臺灣板橋地方法院檢察署檢察官
    被      告  丙  ○
右列被告因過失傷害案件，經檢察官提起公訴（八十九年度偵字第一八七六七號），
本院判決如左：
    主      文
丙○從事業務之人，因業務上之過失傷害人，處拘役拾日，如易科罰金，以佰元折
算壹日。
    事      實
一、丙○係計程車司機，為從事營業小客車駕駛業務之人，於民國八十九年六月八日
    十三時四十分許，駕駛車牌號碼Ｂ五－五七六號營業小客車，沿臺北縣泰山鄉○
    ○路○段一四五巷往巷口明志路之方向行駛，行經該巷二弄之無號誌交岔路口時
    ，其原應注意車輛行駛時，駕駛人應注意車前狀況，並隨時採取必要之安全措施
    ，且應減速慢行，作隨時停車之準備。而依當時為晴天有自然光之日間，路面乾
    燥無缺陷、視線良好等情況，並非不能注意，其竟疏於注意，於行經前開交岔路
    口時，未予減速慢行及注意車前狀況，殆發現斯時騎乘車牌號碼ＷＯＺ－○六七
    號輕型機車，沿臺北縣泰山鄉○○路○段一四五巷二弄往五弄方向行駛（丙○行
    駛方向之左側），行至該交岔路口，亦疏未注意車前狀況並減速慢行且讓右方車
    先行之乙○○時，二車均因煞車不及，丙○所駕駛之營業小客車之車頭撞及乙○
    ○所騎乘之機車左側，致乙○○人車倒地而受有右肘部挫裂擦傷、右髖部擦傷、
    右小腿挫傷等傷害。丙○於有偵查權限之機關發覺其犯罪前，即向前往處理車禍
    事宜之臺北縣警察局新莊分局明志派出所警員甲○○承認駕車發生前揭車禍，嗣
    並自動接受裁判。
二、案經丙○自首及乙○○訴由臺北縣警察局新莊分局移送臺灣板橋地方法院檢察署
    檢察官偵查起訴。
    理      由
一、訊據被告丙○坦承於右揭時地駕駛營業小客車與告訴人乙○○發生碰撞，致乙○
    ○受傷之犯罪事實，核與告訴人乙○○之指訴大致相符，並有道路交通事故調查
    報告表一份、現場照片四幀附卷足稽。按汽車行駛時，駕駛人應注意車前狀況，
    並隨時採取必要之安全措施，又行經無號誌之交岔路口應減速慢行，作隨時停車
    之準備，道路交通安全規則第九十四條第三項、第九十三條第第一項第四款分別
    定有明文，而依當時情況，復非不能注意，被告竟疏未注意上開關於交通安全之
    規定，於行經無號誌之交岔路口時，未注意車前狀況而減速慢行，因而肇事，其
    有過失甚明；至於告訴人行經該交岔路口，亦疏於注意車前狀況並減速慢行，且
    未依道路交通安全規則第一百零二條第一項第二款之規定讓右方車先行，因而發
    生車禍，實亦難辭其咎。再者，告訴人因本件肇事受有右肘部挫裂擦傷、右髖部
    擦傷、右小腿挫傷等傷害，有新泰綜合醫院於八十九年六月八日出具之診斷證明
    書一紙附卷（見偵卷第十頁）足憑，而該傷害與被告之過失行為間有相當因果關
    係存在，是本案事證已臻明確，被告過失犯行洵堪認定，自應依法論處；至於告
    訴人雖亦有過失，並無解於被告之過失犯行，僅足為本院量刑時所據以審酌之事
    項，附此敘明。
二、核被告丙○所為，係犯刑法第二百八十四條第二項前段之業務過失傷害罪。其於
    有偵查犯罪職權之公務員未發覺其犯罪前，即向前來處理車禍事宜之臺北縣警察
    局新莊分局明志派出所警員甲○○表明身分並承認與他人發生車禍，業據被告所
    供陳，且經警員甲○○到庭結證無訛（見本院九十年二月七日訊問筆錄），堪信
    屬實，被告嗣亦自動接受裁判，所為符合刑法第六十二條前段關於自首之規定，
    自應依法減輕其刑。爰審酌被告之過失程度及情節（告訴人之過失業如前述）、
    品行、智識程度、告訴人之傷勢非重及犯罪後於本院審理中坦承犯行，態度尚佳
    ，亦願賠償告訴人，惟因賠償數額無法合意而未達成民事和解等一切情狀，量處
    如主文所示之刑．並諭知易科罰金之折算標準（被告行為後之刑法第四十一條業
    於九十年一月十日修正公布，於同年月十二日生效，而修正後之刑法第四十一條
    第一項係規定：「犯最重本刑為五年以下有期徒刑之罪，而受六個月以下有期徒
    刑或拘役之宣告，因身體、教育、職業、家庭之關係或其他正當事由，執行顯有
    困難者，得以一元以上三元以下折算一日。但確因不執行所宣告之刑，難收矯正
    之效，或難以維持法秩序者，不在此限。」，修正後之刑法第四十一條第一項之
    規定，將原得易科罰金者之範圍，由僅限於犯最重本刑為三年以下有期徒刑之罪
    擴大至犯最重本刑為五年以下有期徒刑之罪，二相比較，修正前即行為時之規定
    ，尚非有利於行為人，是自應依刑法第二條第一項前段之規定，適用裁判時之法
    律即修正後刑法第四十一條第一項前段之規定，而對被告所宣告之刑諭知如易科
    罰金之折算標準）。
據上論斷，應依刑事訴訟法第二百九十九條第一項前段，刑法第二百八十四條第二項
前段、第六十二條前段、第二條第一項前段、第四十一條第一項前段，罰金罰鍰提高
標準條例第一條前段、第二條，判決如主文。
本案經檢察官陳炎辰到庭執行職務。
中      華      民      國       九十       年     三     月    十六    日
          臺灣板橋地方法院交通法庭
                                          法  官  陳  鴻  清
右正本證明與原本無異。
如不服本判決應於收受送達後十日內向本院提出上訴書狀，其未敘述上訴之理由者並
得於提起上訴後十日內向本院補提理由書（均須按他造當事人之人數附繕本）。
                                          書記官  林  蔚  然
中      華      民      國       九十       年     三     月   二十三   日
附錄本案論罪科刑法條全文：
刑法第二百八十四條
因過失傷害人者，處六月以下有期徒刑、拘役或五百元以下罰金，致重傷者，處一年
以下有期徒刑、拘役或五百元以下罰金。
從事業務之人，因業務上之過失傷害人者，處一年以下有期徒刑、拘役或一千元以下
罰金，致重傷者，處三年以下有期徒刑、拘役或二千元以下罰金。


司法院資訊處製作；財團法人民間司法改革基金會備份。
